【裁判字號】    90,上易,2195
【裁判日期】    900731
【裁判案由】    毒品危害防制條例
【裁判全文】
臺灣高等法院刑事判決                            九十年度上易字第二一九五號
    上  訴  人  臺灣桃園地方法院檢察署檢察官
    被      告  甲○○
右上訴人因被告違反毒品危害防制條例案件，不服臺灣桃園地方法院八十九年度易字
第三○二五號，中華民國九十年一月十日第一審判決（起訴案號：臺灣桃園地方法院
檢察署八十九年度毒偵字第五八一○號）提起上訴，本院判決如左：
    主  文
原判決撤銷。發回臺灣桃園地方法院。
    理  由
一、按犯毒品危害防制條例第十條施用毒品之罪者，檢察官應先將被告送勒戒處所觀
    察、勒戒，經觀察、勒戒後，無繼續施用毒品傾向者，應由檢察官為不起訴處分
    ，有繼續施用毒品之傾向者，由檢察官聲請法院裁定令入戒治處所施以強制戒治
    ，依前開規定為不起訴處分後，五年內再犯施用毒品之罪，經觀察、勒戒後，認
    有繼續施用毒品之傾向或三犯以上者，不適用前開規定，但應由檢察官聲請法院
    裁定令入戒治處所施以強制戒治。強制戒治違反保護管束應遵守事項情節重大者
    ，得撤銷保護管束，仍應予強制戒治，而強制戒治執行已滿三月，戒治處所認無
    繼續戒治之必要者，得檢具事證，報由檢察官聲請法院裁定停止戒治，被告於停
    止戒治期間，若有違反保護管束應遵守事項情節重大者，得由檢察官聲請法院撤
    銷停止戒治，毒品危害防制條例第二十條、第二十二條第一項、第二項定有明文
    。
二、本件原判決以被告甲○○前因基於施用第一、二級毒品海洛因及安非他命之概括
    犯意，而自八十八年四月初某日起至同年七月十日止，先後多次在其桃園縣中壢
    市○○○街五二七巷八號住處、桃園縣桃園市、中壢市不詳朋友家中等地施用第
    二級毒品安非他命，約二、三天施用一次；並自同年六月起至同年七月上旬止在
    其上址住處或附近等地點以沾香煙之方式施用第一級毒品海洛因，約二星期施用
    一次等犯行，經臺灣桃園地方法院檢察署檢察官提起公訴，由臺灣桃園地方法院
    於八十八年九月八日以八十八年度訴字第九四七號刑事判決就被告施用第一級毒
    品部分處有期徒刑八月，就其施用第二級毒品部分處有期徒刑六月，合併定其應
    執行刑為有期徒刑一年，經上訴後尚在臺灣高等法院審理，至今尚未確定（下稱
    前案）等情，有臺灣桃園地方法院前開判決書一份附於本院卷可稽。再者，施用
    毒品本質上屬於藥物之濫用，行為人常因此對毒品產生心理及生理上之依賴性，
    而需反覆施打，終至成癮，而與一般犯罪並無此現象者有別，此為眾所周知之事
    實，而被告前因施用毒品，經不起訴處分後，再因施用毒品，經送觀察勒戒後認
    有繼續施用毒品傾向，而經檢察官提起公訴並聲請強制戒治，由臺灣桃園地方法
    院分別以上開判決處被告有期徒刑八月、六月，合併定執行刑為一年，並以八十
    八年度毒聲字第四三五二號裁定令被告入戒治處所施以強制戒治，旋又以八十九
    年度毒聲字第九三二號裁定停止戒治並交付保護管束在外，在外期間復犯本件施
    用毒品罪行等情，有臺灣桃園地方法院檢察署刑案資料查註記錄表、臺灣高等法
    院被告全國前案記錄表附卷可稽，顯見其施用毒品由來已久，非僅一日，已達成
    癮程度；此參酌被告在前案係自八十八年四月初某日起至同年七月十日止，以約
    二、三天施用一次之頻率施用安非他命，有前案判決書可參，其施用頻率不可謂
    不高一節益明。至被告本件施用毒品安非他命雖係在八十九年五月二十六日前後
    ，據前案認定施用安非他命時間相隔有十月之久，惟此乃被告於上開期間係在所
    接受觀察勒戒、強制戒治之故。再參以被告經停止戒治，在短暫交付保護管束期
    間內旋又再犯本件施用毒品犯行，益見其毒癮並未戒除；且該次強制戒治既未完
    畢，亦難認被告該次戒治已告一段落。是綜上所述，應認本件被告被訴施用毒品
    之所為，與前案其施用毒品之犯行間，手法相同，所犯為構成要件相同罪名，係
    基於同一概括犯意，有連續犯裁判上一罪之關係，併為前案起訴效力所及。是本
    件既業經公訴人起訴於前，臺灣桃園地方法院爰依上開說明，不經言詞辯論，逕
    為不受理之諭知。
三、惟按，毒品危害防制條例對於施用毒品者，並未予以除罪，施用毒品之行為仍屬
    犯罪，本應受刑法之評價，惟因施用毒品者屬「病態性犯人」，毒品危害防制條
    例為維護施用毒品人之身心健康，乃明定應施以類似病患治療之觀察、勒戒或強
    制戒治等療程，並緊在該條例第二十條第二項、第二十三條第一項所定之條件下
    （亦即：初犯經觀察、勒戒後，無繼續施用毒品傾向者；五年內再犯經觀察、勒
    戒後，無繼續施用毒品傾向者；一犯經觀察、勒戒，有繼續施用毒品傾向者，再
    經強制戒治期滿），始免予刑罰訴追外，對於每一施用毒品之行為，仍應予犯罪
    之評價。故施用毒品者五年內再犯施用毒品之行為，經觀察、勒戒後，認有繼續
    施用毒品之傾向，既經另案判決確定，其後再為施用毒品之行為，當不在前揭豁
    免之列，自應予以論罪科刑。又被告在停止戒治期間施用毒品，因其原強制戒治
    之程序尚未終結，不得認係「三犯」，僅屬再犯施用毒品之案件。惟被告於強制
    戒治期滿前，再行施用毒品，顯見其不僅仍有繼續施用毒品之傾向，更有繼續施
    用毒品之行為，已無另行聲請觀察、勒戒之必要，應引用前案觀察、勒戒之結果
    ，認被告係「再犯」而有繼續施用毒品之傾向，逕予論罪科刑（參見本院八十九
    年五月份刑事庭庭長法律問題研究會第七號法律問題研究意見）。
四、本件公訴人以被告於停止戒治出所「後」，在停止戒治期間施用安非他命，係另
    行起意而提起本件公訴。然被告於停止戒治出所「後」，在停止戒治期間施用安
    非他命，確係另行起意而「再犯」，檢察官對其出所後施用毒品之「再犯」行為
    另行提起本件公訴，於法尚無不合。從而，原判決認被告於停止戒治出所「前」
    、「後」之施用安非他命犯行均係基於概括犯意而為，係連續犯，有裁判上一罪
    之關係，逕認公訴人就已經提起公訴之同一案件向法院重行起訴，起訴之程序違
    背規定，而諭知不受理之判決，自有未當。上訴意旨，執此指摘原判決不當，為
    有理由，自應由本院將原判決撤銷，發回臺灣桃園地方法院，並不經言詞辯論為
    之。
據上論斷，應依刑事訴訟法第三百六十九條第一項但書、第三百七十二條，判決如主
文。
本案經檢察官李金定到庭執行職務。
中    華    民    國      九十    年       七       月        三十一    日
                              臺灣高等法院刑事第二十二庭
                                  審判長法  官  許  正  順
                                        法  官  林  明  俊
                                        法  官  邱  同  印
右正本證明與原本無異。
不得上訴。
                                        書記官  莊  昭  樹
中    華    民    國      九十    年       八       月         二       日


司法院資訊處製作；財團法人民間司法改革基金會備份。
